臺灣臺南地方法院刑事判決
110年度訴字第967號
公  訴  人  臺灣臺南地方檢察署檢察官
被      告  王清文


上列被告因詐欺等案件，經檢察官提起公訴（110年度偵字第157
33號），本院判決如下：
    主  文
王清文無罪。
    理  由
一、公訴意旨略以：被告王清文於民國110年7月19日晚上某時，
    加入由不詳年籍LINE通訊軟體暱稱「張家瑞」者及其他真實
    姓名、年籍均不詳之成年人組成具有持續性、牟利性之有結
    構性詐欺集團，擔任該詐欺集團內「取簿手」工作，由被告
    依「張家瑞」指示領取裝有人頭帳戶提款卡之包裹，再將包
    裹交予「張家瑞」，約定每件包件裹可獲取新臺幣（下同）
    500元之報酬（車馬費1000元另計）。被告遂與「張家瑞」
    及上開詐欺集團其他不詳成員，共同意圖為自己不法之所有
    ，基於三人以上共同犯詐欺取財之犯意聯絡，先由該集團不
    詳成員於同年6月中旬某日，在臉書社群網站刊登徵求家庭
    代工之不實訊息，王全基瀏覽後與對方取得聯繫，對方透過
    LINE通訊軟體向王全基佯稱：交付提款卡即可提供工作等語
    ，致王全基陷於錯誤，於同年7月11日晚間8時許，在桃園市
    ○○區○○路0段00號統一超商蘆豐門市，將裝有其所有之帳號
    為000-000000000000號臺灣銀行帳戶（下稱本案帳戶）提款
    卡之包裹，寄送至臺南市○○區○○路000號統一超商永強門市
    。被告再依「張家瑞」之指示，於同年7月20日，駕駛車號0
    00-0000號自用小客車，自高雄市○○區○○路00號9樓之5住處
    前往臺南市永康區，同日晚間8時55分許，被告抵上開永強
    門市，領取王全基所寄送之收件人為「何曉欣」之前揭包裹
    ，旋為接獲情資之警方當場逮捕，因認被告涉犯組織犯罪條
    例第3條第1項後段之參與犯罪組織罪嫌、刑法第339條之4第
    1項第2款、第3款之三人以上共同以網際網路對公眾散布而
    犯詐欺取財罪嫌。
二、按有罪之判決書應於理由內記載認定犯罪事實所憑之證據及
    其認定之理由，刑事訴訟法第310條第1款定有明文。而犯罪
    事實之認定，係據以確定具體的刑罰權之基礎，自須經嚴格
    之證明，故其所憑之證據不僅應具有證據能力，且須經合法
    之調查程序，否則即不得作為有罪認定之依據。倘法院審理
    之結果，認為不能證明被告犯罪，而為無罪之諭知，即無同
    法第154條第2項所謂「應依證據認定」之犯罪事實之存在。
    因此，同法第308條前段規定，無罪之判決書只須記載主文
    及理由。而其理由之論敘，僅須與卷存證據資料相符，且與
    經驗法則、論理法則無違即可，所使用之證據亦不以具有證
    據能力者為限，即使不具證據能力之傳聞證據，亦非不得資
    為彈劾證據使用。故無罪之判決書，就傳聞證據是否例外具
    有證據能力，本無須於理由內論敘說明（參見最高法院100 
    年度台上字第2980號、第5282號判決意旨），是本判決下列
    所引用被告以外之人於審判外之言詞或書面陳述，即不受證
    據能力有無之限制，合先敘明。
三、次按不能證明被告犯罪者，應諭知無罪之判決，刑事訴訟法
    第301條第1項定有明文。又認定不利於被告之事實，須依積
    極證據，苟積極證據不足為不利於被告事實之認定時，即應
    為有利於被告之認定，更不必有何有利之證據；另認定犯罪
    事實所憑之證據，雖不以直接證據為限，間接證據亦包括在
    內，然而無論直接或間接證據，其為訴訟上之證明，須於通
    常一般之人均不致有所懷疑，而得確信為真實之程度者，始
    得據為有罪之認定，倘其證明尚未達於此一程度，而有合理
    性懷疑存在時，即不得遽為被告犯罪之認定（最高法院30年
    度上字第816 號、76年度台上字第4986號判決意旨參照）。
    再按刑事訴訟法第161條第1項規定：檢察官就被告犯罪事實
    ，應負舉證責任，並指出證明之方法。因此，檢察官對於起
    訴之犯罪事實，應負提出證據及說服之實質舉證責任。倘其
    所提出之證據，不足為被告有罪之積極證明，或其指出證明
    之方法，無從說服法院以形成被告有罪之心證，基於無罪推
    定之原則，自應為被告無罪判決之諭知（最高法院92年度台
    上字第128號判決意旨參照）。
四、公訴意旨認被告涉有上揭犯行，無非係以證人王全基之警詢
    證述、臺南市政府警察局永康分局扣押筆錄、扣押物品目錄
    表、7-Eleven貨態查詢系統資料各1份、扣案之臺灣銀行金
    融卡照片4張、被告與「張家瑞」於Line通訊軟體之對話截
    圖14張為其論據。惟訊據被告堅決否認涉有上揭犯行，辯稱
    ：伊確實有依他人之指示前往取貨，然伊是應徵送貨工作，
    以為是正當的代客取貨，伊絕無參與組織犯罪之意等語。
五、經查：
　㈠詐欺集團某不詳成員於110年6月中旬某日，在臉書社群網站
    刊登徵求家庭代工之不實訊息，致王全基陷於錯誤，於同年
    7月11日晚間8時許，在桃園市○○區○○路0段00號統一超商蘆
    豐門市，將裝有其所有之帳號000-000000000000號臺灣銀行
    帳戶提款卡之包裹，寄送至臺南市○○區○○路000號統一超商
    永強門市。而被告王清文於110年7月19日晚上某時許，因應
    徵工作與「張家瑞」取得聯繫，並依「張家瑞」之指示，於
    110年7月20日晚間8時許，駕駛車號000-0000號自用小客車
    ，自高雄市○○區○○路00號9樓之5住處前往臺南市永康區，嗣
    於同日晚間8時55分許，被告抵達永強門市，領取王全基所
    寄送收件人為「何曉欣」之包裹時，旋為接獲情資之警方當
    場逮捕等情，業據被告所不爭執，核與證人王全基之警詢證
    述相符，並有臺南市政府警察局永康分局扣押筆錄、扣押物
    品目錄表、7-Eleven貨態查詢系統資料各1份、扣案之臺灣
    銀行金融卡照片4張、被告與「張家瑞」於Line通訊軟體之
    對話截圖14張在卷可佐，此部分事實洵堪認定。
　㈡被告於本院審理時堅稱，其絕無加入詐欺集團之意，而詐欺
    集團詐騙手法日新月異，縱然政府、金融機構廣為宣導，並
    經媒體多所批露，民眾受騙案件仍層出不窮，被害人亦不乏
    有高學歷、收入優渥或具相當社會經驗之人。若一般人會因
    詐騙集團引誘或欺騙，致陷於錯誤，進而交付財物，則金融
    帳戶持有人因相類原因陷於錯誤，提供帳戶予他人匯款使用
    ，或進而協助領取不明包裹，誠非難以想像，自不能以吾等
    客觀常人智識經驗為基準，遽論其必具有相同警覺程度，而
    對構成犯罪之事實必有預見。尤以近來檢警機關對於詐欺集
    團掃蕩不遺餘力，詐欺集團上游成員為免遭檢警查緝，在組
    織分工日趨細膩，藉此製造斷點，加深檢警機關偵辦上之困
    難，另一方面，在取得人頭帳戶、招募車手、取簿手時，亦
    較少直接表明係與詐欺相關，常以其他事由訛稱騙取人頭帳
    戶，或招募車手、取簿手，以免在大量取得人頭帳戶或招募
    成員時，遭人發現檢舉，而取簿手之角色較為末端，以詐欺
    集團上游成員規避檢警查緝之心理而言，如能讓取簿手在不
    知情下工作，將可成為檢警查辦詐欺集團時之斷點，因此，
    實務上不乏遭詐欺集團以其他事由訛稱而招募之取簿手。此
    時，行為人主觀上有無與詐欺集團共犯詐欺取財及洗 錢罪
    之意思，自應詳予究明。本件觀諸被告與真實姓名年籍不詳
    、暱稱「Vintage美人」之手機通訊軟體Line對話記錄與截
    圖可見，被告以應徵分貨寄送人員嗣經由「張家瑞Vintage
    美人」交辦相關工作等情，尚非憑空捏造（本院卷第69頁）
    。
　㈢再者，從被告與「Vintage美人」之Line對話記錄以觀，訊息
    初始是退換貨物的罐頭訊息，之後被告向「Vintage美人」
    詢問有無送貨之工作，「Vintage美人」進一步向被告確認
    有無交通工具，並向被告表示分貨人員主要幫忙整理取寄買
    家退貨或時間到未取的貨件，工作時間有分白班及夜班等，
    被告見上開訊息後，方傳送其個人身份證正反面、相關聯繫
    方式、日後薪資戶等資料予「Vintage美人」，嗣經「張家
    瑞Vintage美人」交辦取貨物品時，又主動詢問拿取物品為
    何，「張家瑞Vintage美人」告知其為「飾品」，有被告提
    供之對話記錄在卷可佐（本院卷第69頁至第73頁、警卷第25
    頁），而現今之宅配業者、郵務機構雖有一定便利性，確實
    亦存有為數眾多退貨、未取貨之情，甚至在有即時、安全傳
    遞物品需求之時，僱用他人向物品所有人直接收取包裹，立
    即運送指定之處所，而從事運送包裹之服務，並非毫無可能
    ，是綜合上開對話記錄中之工作內容、公司名稱、工作地點
    、工作時間、薪資標準等項目，客觀上與一般常見之工作內
    容相當，無從識別應徵上該份工作即參與詐欺集團之犯罪組
    織而為加重詐欺、洗錢之行為，顯然是以外觀正常之工作內
    容吸引有求職需求之人，無足以引起一般人警覺之異樣。佐
    以目前社會工作型態多樣，已有發展出非傳統之工作類型，
    且被告當時有迫切之工作需求，此從查獲被告之員警於本院
    審理時證稱被告手機Line群組都是求職相關之群組可獲佐證
    （本院卷57頁），是被告辯稱其認為所應徵為正當工作，應
    可採信。
　㈣況被告既非實際與證人王全基聯繫帳戶事宜之人，被告依「
    張家瑞」指示領取包裹時，旋遭員警查獲，當無知悉包裹內
    容物之可能，且被告經員警查獲時感到訝異（本院卷第54頁
    ），在在均顯見被告辯稱其不知道包裹內為與詐欺集團有關
    之物品等語，應非無據。且本件被告客觀上實際參與之部分
    ，僅係至公開之超商取件，而非自隱密處取得由他人預先投
    遞、隱藏於該處之包裹，又轉送至其他隱密處所之方式以完
    成其工作內容，是尚無從以被告收交包裹之情節，遽認被告
    已足查悉其工作內容乃參與詐欺、洗錢犯罪之情節。是依卷
    存事證，並無證據證明被告知悉「張家瑞」係屬3人以上的
    犯罪組織，而「明知並同意」加入詐欺集團擔任取簿手，被
    告辯稱其並無參與組織犯罪之犯意，尚非不可採信。
六、綜上所述，本件依調查證據之結果，並無積極證據足以證明
    被告涉有公訴意旨所指之犯行，而檢察官就此起訴之犯罪事
    實所提出之證據，不足為被告有罪之積極證明，亦未達「通
    常一般之人均不致有所懷疑，而得確信其為真實之程度」，
    揆諸前揭說明，基於無罪推定之原則，不能證明被告犯罪，
    自應為其無罪判決之諭知。
據上論斷，應依刑事訴訟法第301條第1項，判決如主文。
本案經檢察官吳毓靈提起公訴，檢察官蘇聖涵到庭執行職務。
中　　華　　民　　國　　111 　年　 　1　  月　　25　　日
                  刑事第八庭  審判長法  官  鄭燕璘  
                                    法  官  郭瓊徽  
                                    法  官  陳碧玉  
以上正本證明與原本無異。
如不服本判決應於收受本判決後20日內向本院提出上訴書狀，並
應敘述具體理由。其未敘述上訴理由者，應於上訴期間屆滿後20
日內向本院補提理由書狀（均須按他造當事人之人數附繕本）「
切勿逕送上級法院」。   
　　　　　　　　　　　  　　　　　　書記官  詹淳涵
中　　華　　民　　國　　111 　年　　1 　　月　　25　　日